臺灣高雄地方法院刑事判決　　　　　100年度交簡上字第141號
上　訴　人
即　被　告　陳金華
上列上訴人因過失傷害案件，不服本院高雄簡易庭100 年度交簡
字第2163號中華民國100 年5 月25日第一審刑事簡易判決（起訴
案號：臺灣高雄地方法院檢察署100 年度偵字第3103號），提起
上訴，本院管轄第二審之合議庭判決如下：
    主  文
原判決撤銷。
陳金華犯過失傷害罪，處拘役拾日，如易科罰金，以新臺幣壹
仟元折算壹日。緩刑貳年。
    事  實
一、陳金華於民國99年7 月9 日下午1 時10分許，駕駛車號D9-
    0277號自用小客車（檢察官起訴書誤載為小貨車），在高雄
    市鳳山區○○○路318 號「成峰便當店」前（即五甲一路與
    國泰路二段路口）之路旁停車處，向後倒車駛入五甲一路時
    ，本應注意汽車倒車時，應謹慎緩慢後倒，並應注意其他車
    輛及行人，且依當時天候晴、日間自然光線、路面乾燥、無
    缺陷亦無障礙物，視距良好，又無不能注意之情事，竟疏未
    注意後方車輛，即貿然倒車，適有吳文雄騎乘車號XAE-631
    號重型機車，在上述路口停等紅燈，遭陳金華倒車中之自小
    客車尾端，自後推撞機車車尾，致失去平衡而人車倒地，受
    有下背部挫傷之傷害。陳金華於肇事後，即下車查看，並留
    在現場等候，於有偵查犯罪職權之機關或公務員尚未發覺其
    犯罪前，向據報到場之員警林建志表明其為肇事者，自首而
    接受裁判。
二、案經吳文雄訴由高雄市政府警察局鳳山分局報請臺灣高雄地
    方法院檢察署檢察官偵查起訴。
    理  由
一、訴訟程序及證據能力之說明─
  (一)本案經檢察官依通常程序起訴，上訴人即被告陳金華（下稱
    被告）於原審自白犯罪，原審認宜以簡易判決處刑，乃依刑
    事訴訟法第449 條第2 項之規定，不經通常審判程序，逕以
    簡易判決處刑，被告不服原審簡易判決，而提起上訴，依同
    法第455 條之1 第2 項之規定，由本院管轄第二審之合議庭
    審理。
  (二)又被告所犯刑法第284 條第1 項前段之過失傷害罪，屬刑事
    訴訟法第273 條之1 第1 項所列得行簡式審判程序之案件，
    而被告於本院第二審仍就被訴事實為有罪之陳述，經審判長
    告知簡式審判程序之旨，並聽取當事人之意見後，裁定進行
    簡式審判程序，依同法第273 條之2 規定，其證據調查不受
    傳聞證據排除規定之限制，亦即具有傳聞性質之各項證據，
    均有證據能力，合先敘明。
二、認定事實所憑證據及理由─
  (一)前揭事實，業據被告坦認不諱，且經告訴人吳文雄指證明確
    ，互核大致相符，復有道路交通事故現場圖、道路交通事故
    調查報告表(一)、道路交通事故調查報告表(二)、現場蒐證照片
    、交通事故談話紀錄表、杏和醫院診斷證明書在卷為憑。被
    告之自白既有上述卷證可資佐證，足認確與事實相符，自堪
    採為論科之依據。
  (二)按「汽車倒車時，應顯示倒車燈光或手勢後，謹慎緩慢後倒
    ，並應注意其他車輛及行人。」道路交通安全規則第110 條
    第3 款定有明文，被告於駕車時，自應確實遵守。又被告肇
    事當時天候晴、日間自然光線、路面乾燥、無缺陷亦無障礙
    物，視距良好，有上述道路交通事故調查報告表(一)在卷可查
    ，顯無不能注意之情事。被告於偵查中亦供稱：「（你是否
    知道倒車要注意後方之行人及車輛？）知道。」、「（車禍
    當時天氣、路面是否正常？）正常。」、「（你倒車時視線
    是否受到阻礙？）沒有。」、「（你倒車時有無看到後方有
    吳文雄的機車？）沒有看到。」、「（你倒車時未注意後方
    有吳文雄所騎機車，而造成吳文雄受傷，是否承認？）承認
    。」等語，足見被告亦知悉倒車時應注意後方有無車輛，且
    當時天候、光線、路面情形良好，被告之視線並未受妨礙，
    亦無不能注意到後方車輛之情形，其於倒車時應注意，且能
    注意，卻疏未注意後方車輛，即貿然倒車，撞及在其後方由
    告訴人所騎乘之機車，致告訴人失去平衡而人車倒地，受有
    上述傷害，被告倒車之駕駛行為自有過失，且其過失行為與
    告訴人受傷之結果，顯有相當因果關係。
  (三)綜上所述，本件事證明確，被告上述過失犯行，已堪認定，
    應予依法論科。
三、論罪科刑、撤銷原判決及諭知緩刑之理由─
  (一)核被告所為，係犯刑法第284條第1項前段之普通過失傷害罪
    。檢察官起訴書雖認被告涉犯同法第284 條第2 項前段業務
    過失傷害罪，惟按認定被告有罪之科刑判決，法院得就起訴
    之犯罪事實，變更檢察官所引應適用之法條，刑事訴訟法第
    300 條定有明文。又刑法上所稱之業務上過失，除行為人係
    從事業務之人外，尚須其過失係基於「業務上行為」而發生
    ，亦即其行為之過失係發生於執行業務（基於社會地位繼續
    反覆所執行之事務）者，始足構成。若其雖係從事業務之人
    ，但其過失非因執行其主要業務或附隨業務（指為完成主要
    業務所附隨之準備工作或輔助事務）之行為者，仍不得論以
    業務上過失（最高法院86年度臺上字第1132號、83年度臺上
    字第2816號、76年度臺上字第6098號判決意旨參照）。本件
    被告雖以擔任聯結車駕駛為業，惟肇事當時並非其上班時間
    ，所駕駛之車輛亦非聯結車而係自用小客車，駕駛之目的係
    為購買便當，並於駕車離去時，因倒車不慎而肇事等情，已
    據被告供明在卷，並有現場採證照片可資佐證。被告之過失
    行為，顯非發生於執行主要業務或附隨業務中，自不能僅因
    被告係職業聯結車駕駛，而將其於下班時間，為購買便當而
    駕駛自用小客車之行為，誤認為業務行為。起訴書引用刑法
    第284 條第2 項前段之業務過失傷害罪，容有未恰，惟起訴
    之基本社會事實同一，本院自得變更起訴法條而予審判。
  (二)被告於肇事後，留在現場等候，於有偵查犯罪職權之機關或
    公務員尚未發覺其犯罪前，向據報到場之員警林建志表明其
    為肇事者等情，業據其供陳在卷，核與上述道路交通事故調
    查報告表(二)第35欄之記載相符，並經本院向員警林建志查證
    無誤，有本院100 年9 月15日公務電話記錄在卷可佐，符合
    自首之要件，爰依刑法第62條前段減輕其刑。
  (三)原判決以被告上述過失傷害犯行，事證明確，引用刑事訴訟
    法第449 條第2 項、第3 項、第454 條第2 項，刑法第284
    條第1 項、第62條前段、第41條第1 項前段、刑法施行法第
    1 條之1 等規定，並於判決理由中敘明：「審酌被告駕車時
    疏未注意道路交通安全規則之相關規定，致生本件車禍並使
    告訴人受有起訴書所載之傷害，且迄今未與告訴人達成和解
    ，實屬不該，惟念被告犯後坦承犯行，態度良好等一切情狀
    ，量處拘役50日，並諭知以新臺幣（下同）1 千元折算1 日
    之易科罰金折算標準」等語，固非無見。惟原判決將檢察官
    起訴書所引用刑法第284 條第2 項前段之業務過失傷害罪，
    變更為同法第284 條第1 項前段之普通過失傷害罪，然未於
    判決中說明其理由，於引用法條欄則漏未引用刑事訴訟法第
    300 條之條文，同欄所引用之刑法第284 條第1 項條文，其
    前、後段之規定明顯不同，而未為區分，遽為變更起訴法條
    ，其判決理由難謂完備。又被告於本院第二審中，已與告訴
    人達成和解，並支付和解金3 萬5 千元，有和解書及告訴人
    簽具之收據在卷可憑，並經本院向告訴人查證屬實。原判決
    未及審酌此部分和解事實，而以「被告未與告訴人達成和解
    」為量刑依據。被告既於第二審已與告訴人和解，即有重為
    量刑之餘地。被告以原判決量刑過重為由，提起上訴，為有
    理由，且原判決既有上述瑕疵，已難予維持，應由本院撤銷
    原判，並自為判決。
  (四)審酌被告未確實遵守道路交通安全規則關於汽車倒車之規定
    ，疏未注意後方車輛，貿然倒車因而肇事，造成告訴人受有
    上述傷害，所幸告訴人傷勢非重，過失情節及所生危害尚非
    重大，事後坦承犯行，已與告訴人達成和解，賠償告訴人之
    損失，犯罪後態度尚非過劣，前無犯罪科刑紀錄，有臺灣高
    等法院被告前案紀錄表在卷可按，素行尚可，其教育程度為
    高中肄業，職業為聯結車司機，家庭經濟狀況小康，有警詢
    受詢問人基本資料表、99年度綜合所得稅各類所得資料清單
    在卷可參，及其違反注意義務之程度、智識程度、生活狀況
    等一切情狀，量處如主文第2 項所示之刑，並諭知以1 千元
    折算1 日之易科罰金折算標準。
  (五)末查，被告未曾因故意犯罪受有期徒刑以上刑之宣告，有上
    述前案紀錄表在卷可查，其因一時疏忽，致犯本罪，其過失
    情節非重，事後坦承犯行，已與告訴人達成和解，支付3 萬
    5 千元，以賠償告訴人之損失，足見悔意，經此偵查、審判
    及科刑判決之教訓後，當能知所警惕，而無再犯之虞，宜予
    自新機會。本院認上述宣告之刑，以暫不執行為適當，爰依
    刑事訴訟法第74條第1 項第1 款之規定，併予宣告緩刑2 年
    。另斟酌本案情節及被告已給付相當金額之和解金，認無需
    再命為同法第74條第2 項各款所列緩刑之負擔，附此敘明。
據上論斷，依刑事訴訟法第455 條之1 第1 項、第3 項、第364
條、第273 條之1 第1 項、第369 條第1 項前段、第299 條第1
項前段、第300 條，刑法第284 條第1 項前段、第62條前段、第
41條第1 項前段，第74條第1 項第1 款，刑法施行法第1 條之1
，判決如主文。
本案經檢察朱華君到庭執行職務。
中    華    民    國   100    年    9     月    30    日
                  刑事第十六庭  審判長法  官  洪榮家
                                      法  官  陳美芳
                                      法  官  林柏壽
以上正本係照原本作成。
本判決不得上訴。
中    華    民    國   100    年    9     月    30    日
                                      書記官  洪嘉慧
附錄本案論罪科刑法條：
刑法第284 條第1 項前段
因過失傷害人者，處6 月以下有期徒刑、拘役或5 百元以下罰金
。